【裁判字號】    99,竹簡,61
【裁判日期】    990830
【裁判案由】    清償借款
【裁判全文】
臺灣新竹地方法院民事簡易判決          99年度竹簡字第61號
原      告  黃新堯
被      告  韓君男
上列當事人間請求清償借款事件，本院於民國九十九年八月二十
日辯論終結，判決如下：
    主  文
被告應給付原告新臺幣伍拾萬元，及自民國九十九年二月十日起
至清償日止，按年息百分之五計算之利息。
訴訟費用由被告負擔。
本判決第一項得假執行。
    事實及理由
壹、程序方面：
    按訴狀送達後，原告不得將原訴變更或追加他訴，但擴張或
    減縮應受判決事項之聲明者，不在此限，民事訴訟法第255
    條第1項第3款定有明文。查本件原告起訴時第1項聲明係請
    求被告應給付原告新臺幣（下同）500,000元，及自民國90
    年6月起至清償日止，按年息5%計算之法定遲延利息；嗣變
    更減縮聲明為請求被告應給付原告500,000元，及自起訴狀
    繕本送達翌日即99年2月10日起至清償日止，按年息5%計算
    之法定遲延利息，核係減縮應受判決事項之聲明，自應准許
    。
貳、實體部分：
一、原告起訴聲明及主張之要領：
（一）被告於民國90年3月間向原告借款50萬元，原告已交付友
      人即訴外人莊振坪簽發發票日為民國90年4月31日（應為
      90年4月30日）、支票號碼為PG0000000號、票額為50萬元
      、付款人為彰化商業銀行員林分行之支票1紙，並已經被
      告提示兌現。詎嗣後迭經原告催討，被告迄未清償。為此
      ，爰依消費借貸之法律關係提起本訴，請求被告給付如主
      文第1項所示之本金及自起訴狀繕本送達翌日即99年2月10
      日起至清償日止，按年息5%計算之法定遲延利息。
（二）對被告抗辯之陳述：系爭支票係原告向友人即訴外人莊振
      坪借用再借給被告，原告並未使用被告之帳戶兌現支票，
      再委由被告提領。
（三）為此聲明：
    (一)被告應給付原告500,000元，及自起訴狀繕本送達翌日即
      99年2月10日起至清償日止，按年息5%計算之法定遲延利
      息。
    (二)訴訟費用由被告負擔。
    (三)原告願供擔保，請准宣告假執行。
二、被告答辯聲明及要領：
（一）不爭執訴外人莊振坪簽發之系爭支票係由被告之帳戶兌現
      。
（二）被告未欠原告錢，亦不記得有跟原告借用票額50萬元之支
      票，當時兩造關係良好，有可能係原告使用被告之帳戶兌
      現支票後，再由被告提領交給原告，但被告無法舉證。
（三）為此，爰聲明請求：
    (一)原告之訴駁回。
    (二)訴訟費用由原告負擔。
三、法院之判斷：
（一）原告主張被告於90年3月間向其借款50萬元，其乃向友人
      即訴外人莊振坪借用系爭支票交付被告提示兌現之事實，
      已據證人莊振坪到庭證述確有簽發系爭支票借予原告，且
      系爭支票確已經提示兌現等情屬實（參本院99年8月20日
      言詞辯論筆錄），核與彰化商業銀行員林分行檢送之證人
      莊振坪支票存款帳號往來紀錄及系爭支票影本相符，有
      彰化商業銀行員林分行99年8月16日彰員字第0991994號函
      暨證人莊振坪支票存款帳號往來紀錄、系爭支票影本在卷
      可證，被告亦不爭執系爭支票確係由被告之帳戶兌現，自
      堪信原告之主張為真實。
（二）第按，當事人主張有利於己之事實者，就其事實有舉證之
      責任。民事訴訟法第277條前段定有明文。又主張法律關
      係存在之當事人，僅須就該法律關係發生所須具備之特別
      要件，負舉證之責任，至於他造主張有利於己之事實，應
      由他造舉證證明。（最高法院48年台上字第887號判例要
      旨參照）。查本件原告主張兩造有借貸關係，而請求被告
      返還借款，原告已就借貸契約之成立及金錢之交付負舉證
      之責任，已如上述。揆諸上開規定及判例意旨，被告抗辯
      未欠原告錢，有可能係原告使用被告之帳戶兌現支票後，
      再由被告提領交給原告云云，自應由被告就此所辯有利於
      己之事實，負舉證之責任。然被告就上開所辯，已自承無
      法舉證以實其說，自無從採為對其有利之認定。
（三）綜上，原告依消費借貸之法律關係，訴請被告給付如主文
      第1項所示之金額及法定遲延利息，即為有理由，應予准
      許。
四、本件係依民事訴訟法第427條第1項適用簡易訴訟程序所為被
    告敗訴之判決，應依同法第389條第1項第3款規定，依職權
    宣告假執行。
五、本件判決之基礎已臻明確，兩造其餘之攻擊、防禦方法及舉
    證，核與判決結果無影響，爰不一一予以論列，併此敘明。
六、據上論結：本件原告之訴為有理由，依民事訴訟法第436條
    第2項、第78條、第389條第1項第3款，判決如主文。
中    華    民    國    99    年    8     月    30    日
                              臺灣新竹地方法院新竹簡易庭
                                  法  官  汪  銘  欽
以上正本係照原本作成。
如對本判決上訴，須於判決送達後二十日內向本院提出上訴狀。
中    華    民    國    99    年    8     月    30    日
                                  書記官  嚴  翠  意

司法院資訊處製作；財團法人民間司法改革基金會備份。
